【裁判字號】    95,易,1910
【裁判日期】    951207
【裁判案由】    詐欺
【裁判全文】
臺灣臺北地方法院刑事判決              95年度易字第1910號
公  訴  人  臺灣臺北地方法院檢察署檢察官
被      告  甲○○
上列被告因詐欺案件，經檢察官提起公訴（95年度偵緝字第1156
號），被告於準備程序時為有罪之陳述，經本院合議庭裁定改依
簡式審判程序，並判決如下：
    主  文
甲○○幫助意圖為自己不法之所有，以詐術使人將本人之物交付
，處有期徒刑參月，如易科罰金，以參佰元折算壹日。
    事  實
一、甲○○於民國94年 9月間其在中國時報租用金融帳戶之廣告
    ，其主觀上應有預見不詳姓名年籍之成年人收購他人金融帳
    戶之目的，係欲供詐欺犯罪用，竟基於幫助他人犯詐欺取財
    之不法所有意圖之不確定故意。即與報上所登電話與對方聯
    繫，雙方即相約於94年 9月20日，在臺北市○○路與建國南
    路口郵局附近見面。對方同意銀行帳戶以一個新臺幣（下同
    ）3千元、郵局以一個帳戶5千元之價格租用，並要求甲○○
    開戶。甲○○即依對方指示至中國信託商業銀行敦化南路分
    行申請開戶，並於取得帳號 0000-00-00000-0-0號帳戶後，
    即至上述相約地點，將該帳戶之存摺、金融卡與密碼交付予
    該名男子，並當場先收取款項。嗣於94年9月21日14時5分許
    ，乙○○接獲自稱中國信託商業銀行信用卡催收帳款中心來
    電，佯稱其有信用卡帳款未繳，指示其拿提款卡就近至提款
    機操作，乙○○不疑有他，因而陷於錯誤，立即至台中市○
    區○○路200 號英才路郵局操作，而接續將其存摺內之存款
    ，先後匯款 3萬元、2萬9000元、2萬8100元、2萬9000元、1
    萬3000元，合計共12萬9000元至甲○○所出租他人使用之上
    開帳戶內，始知受騙。
二、案經乙○○訴由臺中市政府警察局第一分局函轉臺北市政府
    警察局大安分局報告臺灣臺北地方法院檢察署檢察官偵查起
    訴。
    理  由
壹、程序事項：
    本件被告甲○○所犯係死刑、無期徒刑、最輕本刑為 3年以
    上有期徒刑以外之罪，被告經本院拘提到案後訊問時及行準
    備程序中就被訴事實為有罪之陳述，經法官告知簡式審判程
    序之旨，並聽取公訴人、被告之意見後，本院認為適宜由受
    命法官獨任進行簡式審判程序，而依刑事訴訟法第273 條之
    1第1項規定，裁定改用簡式審判程序。
貳、實體事項:
一、認定本件犯罪事實所依憑之證據及理由:
    上揭犯罪事實，業據被告甲○○於本院審理時自白不諱，核
    與證人即被害人乙○○於警詢時所為之證詞相符，並有自動
    櫃員機交易明細表6張（參偵字第6351號卷第12-18頁）在卷
    可稽。此外，復有被告出租他人使用之中國信託商業銀行帳
    戶之開戶資料、歷史交易查詢報表等資料可考（參同卷第33
    -45頁）。足認被告之上開出於任意性所為之自白，核與事
    實相符，而可採信。按刑法之故意犯，可分為直接故意與不
    確定故意，所謂不確定故意即指行為人對於構成犯罪之事實
    ，預見其發生而其發生並不違反其本意，刑法第13條第2項
    定有明文，而金融帳戶申請甚為簡易方便，亦無信用徵信問
    題，任何人如有使用金融帳戶之需要，大可自行開戶，衡情
    並無將錢存入他人帳戶再予使用之理，如非供犯罪出入之帳
    戶或其他不法目的，應無隱匿自己名義而使用他人金融帳戶
    之必要，且銀行帳戶可供存匯、提領，乃一般人在日常生活
    經驗所知，故如非欲利用「人頭帳戶」作不法犯罪，豈有向
    人收集銀行帳戶使用之必要。且近來以各種理由，撥打至一
    般民眾家裡，佯稱退稅、退費、欠款、查詢帳戶、中獎、代
    辦貸款等方式詐欺取財之犯罪類型層出不窮，而該等犯罪，
    多數均利用人頭帳戶作為出入帳戶，已經媒體廣為披載，被
    告係成年且智力成熟之人，對此應知之甚詳，竟仍將銀行存
    摺隨便交予不詳人士，而被利用為犯詐欺取財罪之出入帳戶
    使用，此當為被告所能預見，且其發生並未違反被告本意，
    是被告有幫助不法之徒利用其帳戶犯詐欺取財罪之不確定故
    意已至為顯然。從而，本案被告之犯行，事證明確，洵堪認
    定。
二、論罪科刑理由：
  (一)被告行為後，刑法於94年1月7日修正通過，於94年2月2日公
    布，並於95年7月1日施行。按行為後法律有變更者，適用行
    為時之法律，但行為後之法律有利於行為人者，適用最有利
    於行為人之法律，現行刑法第2條第1項訂有明文。本件被告
    行為時之刑法第339條第1項之法定刑為「 5年以下有期徒刑
    、拘役或科或併科1000元以下罰金。」。又依被告行為時之
    刑法第33條第5款規定：罰金為1元以上，及罰金罰鍰提高標
    準條例第 1條前段規定：依法律應處罰金、罰鍰者，就其原
    定數額得提高為 2倍至10倍。是被告行為時罰金刑部分經提
    高後為1元以上 1萬元以下，經折算為新臺幣後，為新臺幣3
    元以上3萬元以下。而95年7月1日公布施行之刑法第33條第5
    款規定：罰金為新臺幣1000元以上，另刑法施行法第1條之1
    規定：中華民國94年1月7日刑法修正施行後，刑法分則編所
    定罰金之貨幣單位為新臺幣。94年1月7日刑法修正時，刑法
    分則編未修正之條有定有罰金者，自94年1月7日刑法修正施
    行後，就其所定數額提高為30倍。但72年6月26日至94年1月
    7日新增或修正之條文，就其所定數額提高為 3倍。刑法339
    條第1項係屬76年6月26日前之規定，是依上開規定，罰金部
    分應提高為30倍。則刑法第339條第1項之罰金刑部分變更為
    新臺幣1000元以上 3萬元以下。經比較新、舊法之結果，被
    告行為時之舊法對其較為有利。是核被告所為，其基於幫助
    之犯意，提供系爭帳戶相關證件，為他人之詐欺取財犯行提
    供助力，係犯修正前之刑法第30條第 1項、第339條第1項之
    幫助詐欺取財罪。被告幫助他人犯前開罪名，為從犯，應依
    修正前刑法第30條第 2項之規定，按正犯之刑減輕之。爰審
    酌被告提供帳戶予他人使用，影響社會正常交易安全，增加
    被害人尋求救濟之困難，並使犯罪之追查趨於複雜，被害人
    因而所受之損害結果，惟其犯後坦承犯行，態度尚稱良好等
    一切情狀，量處如主文所示之刑。又被告行為後，刑法第41
    條亦於上開期日修正，罰金罰鍰提高標準條例第 2條亦於95
    年5月17日修正刪除。而被告於行為時之刑法第41條第1項前
    段規定：犯最重本刑為 5年以下有期徒刑以下之刑之罪，而
    受 6個月以下有期徒刑或拘役之宣告，因身體、教育、職業
    、家庭之關係或其他正當事由，執行顯有困難者，得以1 元
    以上 3元以下折算1日，易科罰金」，又依95年5月17日修正
    前罰金罰鍰提高標準條例第 2條規定，就其原定數額提高為
    100倍折算1日，則被告行為時之易科罰金折算標準，應以銀
    元300元折算 1日，經折算為新臺幣後，應以新臺幣900元折
    算為1日；惟94年2月2日修正公布之刑法第41條第1項前段則
    規定：犯最重本刑為5年以下有期徒刑以下之刑之罪，而受6
    個月以下有期徒刑或拘役之宣告者，得以新臺幣1千元、2千
    元或3千元折算1日，易科罰金。是比較修正前、後之易科罰
    金折算標準，以94年2月2日修正公布前之刑法規定，較有利
    於被告。爰併依修正前刑法第41條第 1項前段、修正前罰金
    罰金提高標準條例第 2條等規定，諭知易科罰金之折算標準
    。
據上論斷，應依刑事訴訟法第273條之 1第1項、第299條第1項前
段、刑法第2條第1項前段、修正前刑法第30條第1項、第339條第
1項、第30條第2項、第41條第 1項前段，罰金罰鍰提高標準條例
第1條前段、修正前罰金罰鍰提高標準條例第2條，判決如主文。
本案經檢察官陳焜昇到庭執行職務。
中    華    民    國    95    年    12    月    7     日
                  刑事第四庭  法  官  李桂英
以上正本證明與原本無異。
如不服本判決，應於判決送達後10日內，向本院提出上訴狀。
                              書記官  黃鈴容
中    華    民    國    95    年    12    月    7     日
附錄本案論罪科刑法條全文：
修正前中華民國刑法第339條第1項：
意圖為自己或第三人不法之所有，以詐術使人將本人或第三人之
物交付者，處5年以下有期徒刑、拘役或科或併科1千元以下罰金
。


司法院資訊處製作；財團法人民間司法改革基金會備份。
